臺灣高等法院刑事判決　　　　　　　 100年度上訴字第1445號
上　訴　人　臺灣板橋地方法院檢察署檢察官
被　　　告　楊冀芬
上列上訴人因被告偽造文書案件，不服臺灣板橋地方法院100年
度訴字第285號，中華民國100年2月17日第一審判決（起訴案號
：臺灣板橋地方法院檢察署99年度偵緝字第2001號），提起上訴
，本院判決如下：
    主  文
上訴駁回。
    理  由
一、本案經本院審理結果，認原判決以本案被告所犯刑法修正前
    連續犯之一部分犯罪事實，曾經判決確定，其效力及於全部
    ，而諭知免訴之判決，核無違誤，應予維持，並引用原判決
    （如附件）記載之事實、證據及理由。
二、檢察官上訴略以：原審並未傳訊被害人楊冀華詳予調查，即
    認定本案與被告前犯行使偽造私文書罪為連續犯，屬裁判上
    一罪，有應於審判期日調查之證據而未予調查之違背法令等
    語。
三、惟查：(一)被告前於民國91年1月28日，與其夫吳國榮（業已
    死亡）明知彼等已財務週轉困難，信用不佳，竟共同意圖為
    自己不法之所有，並基於概括犯意聯絡，未經被告之兄楊冀
    華同意，由被告以「楊冀華」之名義填寫慶豐商業銀行股份
    有限公司（簡稱慶豐銀行）信用卡申請書，由吳國榮在簽名
    欄偽造「楊冀華」之簽名，向慶豐銀行申請萬事達金卡信用
    卡1張，並由吳國榮在該信用卡背面簽名欄偽造「楊冀華」
    簽名，自同年2月2日起至3月19日止至玉峰電機行等特約商
    店消費，使特約商店誤以為吳國榮即為「楊冀華」本人，而
    允其消費，並由吳國榮在簽帳單上偽簽「楊冀華」之署押，
    製作不實之簽帳單後，持交各特約商店刷卡消費多次，足生
    損害於楊冀華及慶豐銀行對於核發信用卡之正確性；吳國榮
    並於上開期間，持該信用卡至慶豐銀行、世華聯合商業銀行
    ，冒用楊冀華名義向各該銀行之自動付款設備預借現金，使
    各該銀行陷於錯誤而交付現金，渠等總共持該信用卡詐得之
    消費及預借現金金額為新臺幣（下同）97,134元，除償付12
    ,036元外，餘款83,898元，則均未給付，而與吳國榮共同連
    續犯刑法第216、210條行使偽造私文書罪及同法第339條第1
    項詐欺取財罪，並經原審於92年9月8日以92年度訴字第1669
    號判處有期徒刑5月，緩刑3年，於92年9月29日確定在案（
    下稱前案）等情，有刑事判決書、本院被告前案紀錄表各1
    份在卷可參。次據被告於原審亦供稱：本件遠東銀行信用卡
    之申請書與前案慶豐銀行申請書係於相當時間填寫，實係因
    90、91年間，伊與夫婿吳國榮周轉困難，兩人乃商量先暫用
    胞兄楊冀華名義申辦信用卡消費應急，申請書是由吳國榮拿
    回家中，由其一併填寫，事後由吳國榮分別向各該銀行提出
    申辦等語；而本件信用卡核發後，於91年1、2月均有刷卡消
    費或預借現金之使用情形，有遠東銀行消費明細表1份在卷
    為憑，核與被告所供於上開90年底至91年1、2月間因經濟困
    難而生犯罪之動機等情節相符。是原判決以本件被告犯罪時
    間，與前案之犯罪時間緊接，犯罪手法亦屬相同，且均係與
    吳國榮共犯，則被告先後冒用胞兄楊冀華名義填寫申請書向
    慶豐、遠東銀行申辦信用卡並使用，主觀上顯係基於概括犯
    意，客觀上逐次實施數次行為而具連續性，進而侵害同性質
    之法益，構成刑法修正前連續犯，具有裁判上一罪之關係。
    而前案之犯罪事實既已經判決確定，爰不經言詞辯論，逕為
    諭知免訴之判決，並無違誤。(二)被告先後加害其胞兄楊冀華
    之主客觀事實，原審業已認定如前所述，上訴意旨所指傳訊
    楊冀華一節，難認有必要，上訴意旨執以指摘原判決不當云
    云，自屬無稽。(三)綜上，本件上訴，為無理由，應予駁回，
    並不經言詞辯論為之。
據上論斷，應依刑事訴訟法第368條、第373條、第372條，判決
如主文。
中    華    民    國   100    年    5     月    27    日
                  刑事第二十三庭審判長法  官  童有德
                                      法  官  劉方慈
                                      法  官  陳祐治
以上正本證明與原本無異。
如不服本判決，應於收受送達後十日內向本院提出上訴書狀，其
未敘述上訴之理由者並得於提起上訴後十日內向本院補提理由書
（均須按他造當事人之人數附繕本）「切勿逕送上級法院」。
                                      書記官  林立柏
中    華    民    國   100    年    5     月    27    日
附件：
臺灣板橋地方法院刑事判決              100年度訴字第285號
公  訴  人  臺灣板橋地方法院檢察署檢察官
被      告  楊冀芬  女  51歲（民國○○年○月○日生）
                    身分證統一編號：Ｚ000000000號
                    住新北市○○區○○路41之5號8樓
                    居新北市○○區○○路一段134巷8號
上列被告因偽造文書案件，經檢察官聲請以簡易判決處刑（99年
度偵緝字第2001號），本院認不得逕以簡易判決處刑，改依通常
程序審理，判決如下：
    主  文
本件免訴。
    理  由
一、聲請簡易判決處刑意旨略以：被告楊冀芬與真實年籍姓名、
    不詳之人共同基於行使偽造私文書之犯意，於民國90年11月
    8 日，在不詳地點，由被告未經其胞兄楊冀華之同意或授權
    ，擅自以楊冀華之名義填具遠東國際商業銀行（下稱遠東銀
    行）信用卡申請書，並偽造楊冀華之簽名，嗣由真實年籍、
    姓名不詳之人向遠東銀行提出申請而行使之，致使遠東銀行
    承辦人員陷於錯誤，誤以為係楊冀華本人申請，而依照申請
    書所載地址核發該行信用卡（卡號：0000000000000000號）
    ，致生損害於楊冀華及遠東銀行審核發卡之正確性，因認被
    告涉犯刑法第216 條、第210 條行使偽造私文書罪嫌等語。
二、按案件曾經判決確定者，應為免訴之判決，刑事訴訟法第30
    2 條第1 款定有明文，此項原則關於實質上一罪或裁判上一
    罪，均有其適用。連續犯係裁判上一罪，其一部分犯罪事實
    曾經判決確定者，其效力當然及於全部，故檢察官復將其他
    部分重行起訴，亦應諭知免訴之判決（最高法院49年台非字
    第20號判例要旨參照）。次按，行為後法律有變更者，適用
    行為時之法律。但行為後之法律有利於行為人者，適用最有
    利於行為人之法律，刑法第2 條第1 項定有明文。查被告前
    於開行為後，刑法第56條關於連續犯之規定業於94年1 月7
    日修正公布刪除，並於95年7 月1 日施行，此一刪除雖非犯
    罪構成要件之變更，但顯已影響行為人刑罰之法律效果，自
    屬法律變更，而應比較新舊法後適用有利於行為人之法律，
    合先敘明。
三、經查：被告與其夫吳國榮（業已死亡）係夫妻關係，前於90
    、91年間，明知彼等已財務週轉困難，信用不佳，竟共同意
    圖為自己不法之所有，並基於概括犯意聯絡，於91年1 月28
    日，未經被告之兄楊冀華同意，由被告以「楊冀華」之名義
    填寫慶豐商業銀行股份有限公司（簡稱慶豐銀行）信用卡申
    請書，由吳國榮在簽名欄偽造「楊冀華」之簽名，向慶豐銀
    行申請萬事達金卡信用卡1 張，並由吳國榮在該信用卡背面
    簽名欄偽造「楊冀華」簽名，自91年2 月2 日起至同年3 月
    19日止至玉峰電機行等特約商店消費，使特約商店誤以為吳
    國榮即為「楊冀華」本人，而允其消費，並由吳國榮在簽帳
    單上偽簽「楊冀華」之署押，製作不實之簽帳單後，持交各
    特約商店刷卡消費多次，足生損害於楊冀華及慶豐銀行對於
    核發信用卡之正確性；吳國榮並於上開期間，持該信用卡至
    慶豐銀行、世華聯合商業銀行，冒用楊冀華名義向各該銀行
    之自動付款設備預借現金，使各該銀行陷於錯誤而交付現金
    ，渠等總共持該信用卡詐得之消費及預借現金金額為新臺幣
    （下同）97,134元，除償付12,036元外，餘款83,898元，則
    均未給付，而與吳國榮共同連續犯刑法第216 、210 條行使
    偽造私文書罪及同法第339 條第1 項詐欺取財罪，並經本院
    於92年9 月8 日以92年度訴字第1669號判處有期徒刑5 月，
    緩刑3 年，於92年9 月29日確定在案（下稱前案）等情，有
    上開刑事判決書、臺灣高等法院被告前案紀錄表各1 份在卷
    可參。另訊諸被告於本院調查程序中亦供稱：本件遠東銀行
    信用卡之申請書與前案慶豐銀行申請書係於相當時間填寫，
    實係因90、91年間，伊與夫婿吳國榮周轉困難，兩人乃商量
    先暫用胞兄楊冀華名義申辦信用卡消費應急，申請書是由吳
    國榮拿回家中，由其一併填寫，事後由吳國榮分別向各該銀
    行提出申辦等語，復參佐本件信用卡核發後，於91年1 、2
    月均有刷卡消費或預借現金之使用情形，有遠東銀行消費明
    細表1 份在卷為憑，核與被告所供於上開90年底至91 年1、
    2 月間因經濟困難而生犯罪之動機等情節相符。準此以觀，
    本件被告犯罪時間，與前案之犯罪時間緊接，犯罪手法亦屬
    相同，且均係與吳國榮共犯，則被告先後冒用胞兄楊冀華名
    義填寫申請書向慶豐、遠東銀行申辦信用卡並使用，主觀上
    顯係基於概括犯意，客觀上逐次實施數次行為而具連續性，
    進而侵害同性質之法益，惟因其各次行為依一般社會健全觀
    念，在時間差距上，可以分開，在刑法評價上，各具獨立性
    ，每次行為皆可獨立成罪，是依修正前刑法第56條之規定，
    本得適用連續犯規定而論以一罪，並得加重其刑至二分之一
    ，惟因現行刑法刪除前開連續犯規定，以致被告之前後2 案
    數構成要件行為須依法分別論以數罪而併罰之，依現行刑法
    第2 條第1 項規定比較新、舊法之結果，仍以行為時法即修
    正前刑法第56條之規定較有利於被告（最高法院95年第8 次
    刑事庭會議決議亦採同一見解）。則本件被告犯行，與前案
    間應屬修正前刑法第56條所規定之連續犯，具有裁判上一罪
    之關係。而前案之犯罪事實既已經判決確定，本件之犯罪事
    實即為前案確定判決效力所及，揆諸前揭說明，本件爰不經
    言詞辯論，逕為諭知免訴之判決。
據上論斷，應依刑事訴訟法第452 條、第302 條第1 款、第307
條，判決如主文。
中    華    民    國   100    年    2     月    17    日
                  刑事第二十三庭  審判長法  官  曾 淑 娟
                                        法  官  劉 凱 寧
                                        法  官  黃 苙 荌
上列正本證明與原本無異。
如不服本判決，應於判決送達後10日內敘明上訴理由，向本院提
出上訴狀 (應附繕本) ，上訴於臺灣高等法院。其未敘述上訴理
由者，應於上訴期間屆滿後20日內向本院補提理由書「切勿逕送
上級法院」。
                                        書記官  朱 烈 稽
中    華    民    國   100    年    2     月    18    日